【裁判字號】    95,再易,43
【裁判日期】    951229
【裁判案由】    再審之訴
【裁判全文】
臺灣臺北地方法院民事判決              95年度再易字第43號
再審原告    全準貿易股份有限公司
法定代理人  甲○○
訴訟代理人  林攸彥律師
            姜鈺君律師
再審被告    魏采玲（即源美數位科技沖印店）
上列當事人間請求給付服務費事件，再審原告對於中華民國95年
6月26日本院94年度簡上字第669號第2審確定判決提起再審之訴
，本院判決如下：
    主      文
再審之訴駁回。
再審訴訟費用由再審原告負擔。
    事實及理由
一、查，本院94年度簡上字第669號給付服務費事件，其訴訟標
    的金額未逾新台幣（下同）150萬元，屬不得上訴第三審事
    件，該事件於民國95年6月26日經宣示而判決確定（下稱原
    確定判決），惟再審原告於同年7月10日收受該判決後，係
    以該判決有適用法規顯有錯誤及重要證物漏未斟酌為由，於
    同年8月8日提起本件再審之訴（見本院卷第3頁之本院收狀
    戳章），核與民事訴訟法第500條第1項、第2項規定相符，
    並未逾30日之不變期間，合先陳明。
二、本件再審原告起訴主張：(一)再審被告店內之沖印機器（下稱
    系爭機器）固係向訴外人禾伸堂企業股份有限公司（下稱禾
    伸堂公司）購買，且原確定判決既已認定兩造間並無維修服
    務契約存在（即前訴訟程序第一審法院認定伊與再審被告間
    並無服務契約存在，而判決駁回伊先位之訴請求給付更換零
    件費用350,000元部分，伊並未聲明不服，而告確定），則
    再審被告於民國93年5月5日因系爭機器故障通知禾伸堂公司
    維修時，既係由伊員工周全智負責維修並更換新零件，故再
    審被告顯無法律上原因而受領系爭零件，致伊受有損害。是
    伊依不當得利規定，訴請再審被告應將系爭零件返還，自無
    不當。而原確定判決卻駁回伊之請求，顯有適用民法第179
    條不當得利規定、最高法院18年上字第1192號、19年上字第
    475號判例意旨錯誤之情形，自有民事訴訟法第496條第1項
    第1款再審事由；原確定判決再以伊並未舉證非受禾伸堂公
    司委任而維修系爭機器並更換零件，致無法證明再審被告係
    無法律上原因而受有利益，自有違反民事訴訟法法第277條
    規定，亦有同法第496條第1項第1款之再審事由；(二)原確定
    判決對於系爭機器維修人員周全智為伊員工，伊係向再審被
    告請求，有同一發票及銷貨單可證，且系爭零件係由伊向禾
    伸堂公司所購買，經伊提出進貨單、禾伸堂公司出貨單及統
    一發票等證物，而原確定判決均就該重要證物均未予以斟酌
    ；且兩造曾簽訂回饋活動訂購書，亦有維修機器之相關規定
    ，而原確定判決卻未予斟酌；足見原確定判決顯有民事訴訟
    法第436之7及第497條之再審事由等情。並於本院聲明：(一)
    原確定判決廢棄。(二)再審被告於本院前訴訟程序第2審之上
    訴駁回。
三、本件應審究者為(一)原確定判決是否有適用法規顯有錯誤之再
    審事由？(二)原確定判決是否有民事訴訟法第436條之7及第49
    7條規定「足以影響於判決之重要證物，漏未審酌」之再審
    事由？茲分別論述如下：
(一)、原確定判決是否有適用法規顯有錯誤之再審事由？
  1.按民事訴訟法第496條第1項第1款所謂適用法規顯有錯誤，
    係指確定判決所適用之法規顯然不合於法律規定，或與現尚
    有效之判例、解釋顯然違反者而言，不包括認定事實錯誤、
    取捨證據失當、判決不備理由及在學說上諸說併存致發生法
    律上見解歧異等情形在內（最高法院90年度台再字第27號判
    決意旨參照）。
  2.查，本院原確定判決以系爭機器係再審被告以楊碧珠名義，
    向禾伸堂公司購買後放置於店內使用，並於該機器發生故障
    時，通知禾伸堂公司修復，而禾伸堂公司即派遣周全智負責
    該機器維修並更換零件，且周全智至再審被告處維修系爭機
    器時，並穿著繡有禾伸堂公司英文字樣之制服，及持有禾伸
    堂公司名片，外觀上顯足以使再審被告認為周全智係禾伸堂
    公司派遣至再審被告處修理系爭機器之人員，則周全智縱係
    再審原告之員工，仍無解於系爭機器維修契約係存在於禾伸
    堂公司與再審被告間，而非存在於再審原告與再審被告間為
    由，認再審被告本於系爭維修契約而受領該更換零件自無不
    當得利（見本院卷第15頁反面之原確定理由六之(四)所示）乙
    情以觀，可知原確定判決既以系爭機器維修契約存在於禾伸
    堂公司與再審被告間，則再審被告依該維修契約而受領該更
    換零件之認定事實，而認不適用民法第179條不當得利之要
    件，及未適用最高法院18年上字第1192號、19年上字第475
    號判例，並無適用法規錯誤之情形；又原確定判決以此事實
    認定再審原告並未舉證未受禾伸堂公司委任乙事，係原確定
    判決適用民事訴訟法第277條舉證責任分配之結果，該分配
    既無顯然不合法律規定，或與判例、解釋顯然違背，自無適
    用法規錯誤之情形。
(二)、原確定判決是否有民事訴訟法第436條之7及第497條規定「
    足以影響於判決之重要證物，漏未審酌」之再審事由？
  1. 按對於簡易訴訟程序之第二審確定終局裁判，如就足影響
     於裁判之重要證物，漏未斟酌者，亦得提起再審之訴，民
     事訴訟法第436之7定有明文。又，依同法第466條不得上訴
     於第三審法院之事件，除同法第496條規定外，其經第二審
     確定之判決，如就足影響於判決之重要證物，漏未斟酌者
     ，亦得提起再審之訴，同法第497條亦有明文；惟所謂「重
     要證物漏未斟酌」，係指當事人在前訴訟程序已經提出，
     第二審確定判決漏未於判決理由中斟酌者而言；申言之，
     該項證物如經斟酌，原判決將不致為如此之論斷，若縱經
     斟酌亦不足影響原判決之內容，或原判決曾於理由中說明
     其為不必要之證據者，均與本條規定之要件不符。
  2.查，原確定判決理由六之(一)部分（見本院卷第14頁反面），
    業已針對再審原告於前第1審訴訟程序中提出之回饋活動訂
    購書（見原1審卷第105頁之原證11）、服務單及銷貨單（見
    原1審卷第100、103、106頁之原證13、14）予以斟酌；而再
    審原告於該訴訟程序中所提原證15即再審被告簽發金額48,9
    00元、指定受款人為再審原告之支票乙紙（見同上卷第97頁
    ），再審原告既自陳該支票票款係再審被告依上列回饋活動
    訂購書所給付之耗材貨款，及依原證13及14之服務單給付之
    服務費用（見原1審卷第126頁反面），則原確定判決就上列
    活動回饋書、服務單及銷貨單予以斟酌後，仍認定系爭機器
    之維修契約係存在禾伸堂公司與再審被告間，則該原證15
    縱經斟酌亦不足以影響系爭機器維修契約存在於禾伸堂公司
    與再審被告間之認定內容至明。
  3.另查，再審原告雖於前第1審訴訟程序中提出92年度之回饋
    活動訂購書（見原1審卷第141頁之原證18），即再審原告於
    同一訴訟程序中所提之原證11之前約，且觀諸該原證18之契
    約內容亦係就相紙及藥水而訂定，而原證11既已經原確定判
    決予以斟酌後，仍認定系爭機器維修契約存在於禾伸堂公司
    與再審被告間，則該原證18縱經斟酌仍不足以影響系爭機器
    維修契約存在於禾伸堂公司與再審被告間之認定內容。
  4.次查，再審原告固於前第1審訴訟程序中提出原證22即其向
    禾伸堂公司購買系爭更換零件之進貨單、出貨單及統一發票
    （見原1審卷第153至156頁），然原確定判決既已認定系爭
    機器維修契約係存在於禾伸堂公司與再審被告間，則系爭零
    件雖係再審原告向禾伸堂公司所購買而裝置於系爭機器內，
    亦無法使系爭機器之維修契約變更為存在於再審原告與再審
    被告間（見本院卷第15頁反面之該確定判決理由六之(四)所示
    ）。準此可知，再審原告於前第1審訴訟程序中提出原證22
    ，縱經斟酌亦不足以影響原確定判決認定系爭機器維修契約
    存在於禾伸堂公司與再審被告間之內容。
  5.再查，再審原告主張系爭95年5月5日再審被告叫修服務單填
    載人蕭惠薰，及負責維修人周全智，均係其所屬員工乙節，
    固據於前第1審訴訟程序中提出該日服務單為證（見本院93
    年度促字第30181號卷〈下稱前審支付命令卷〉之聲證一）
    。惟承前所述，原確定判決以再審被告係通知禾伸堂公司修
    復，而禾伸堂公司即派遣周全智負責該機器維修並更換零件
    ，且周全智至再審被告處維修系爭機器時，並穿著繡有禾伸
    堂公司英文字樣之制服，及持有禾伸堂公司名片，外觀上足
    以使再審被告認為周全智係禾伸堂公司派遣至再審被告處修
    理系爭機器之人員為由，認定系爭機器維修契約乃存在於禾
    伸堂公司與再審被告間（見本院卷第14至15頁之該確定判決
    理由六之(二)、(四)所示）。準此，上列服務單填表人蕭惠薰、
    維修人員周全智雖同為再審原告之員工，仍無法影響原確定
    判決認定系爭機器維修契約存在於禾伸堂公司與再審被告間
    之內容甚明。
  6.再審原告又主張：伊派遣員工周全智維修系爭機器並更換零
    件後，開立統一發票及銷貨單向再審被告請款，並非向禾伸
    堂公司請款，可知系爭機器維修契約乃存在於伊與再審被告
    間，而原確定判決卻漏未斟酌上列證據云云。惟查，再審被
    告於前審訴訟程序中，即以系爭機器之維修契約存在其與禾
    伸堂公司間，並非存在於其與再審原告間為抗辯事由而拒絕
    再審原告之請求，並經原確定判決認定系爭機器維修契約係
    存在於再審被告與禾伸堂公司間，而非存在於再審原告與再
    審被告間為由，判決再審原告敗訴確定。是以，再審原告自
    行開立向再審被告請領系爭維修費用350,000元之統一發票
    及銷貨單（見前審支付命令卷聲證二），縱經斟酌亦無法影
    響原確定判決認定系爭機器維修契約存在於禾伸堂公司與再
    審被告間之內容已明。
  7.依上說明，再審原告主張原確定判決漏未斟酌其所提出之聲
    證一、二，及原證11、13、14、15、18及22等證物而有再審
    事由，然上列證物中，關於原證11、13、14部分已經原確定
    判決予以斟酌），另聲證一、二、原證15、18、22部分縱經
    斟酌，亦不足以影響原確定判決之內容，故再審原告執此主
    張原確定判決有民事訴訟法第436之7及第497條規定「足以
    影響於判決之重要證物，漏未審酌」之再審事由云云，要無
    可取。
四、從而，本院原確定判決既無適用法規顯有錯誤之情形，亦無
    就足以影響於判決之重要證物，漏未斟酌之再審事由，則再
    審原告依民事訴訟法第496條第1項第1款、第436之7及第497
    條規定，提起本件再審之訴，顯無再審理由，本院爰不經言
    詞辯論，逕以判決駁回之。
五、據上論結，本件再審之訴顯無再審理由，依民事訴訟法第
    502 條第2項、第78條，判決如主文。
中    華    民    國    95    年    12    月    29    日
                 民事第一庭    審判長法  官  詹文馨
                                     法  官  傅中樂
                                     法  官  楊絮雲
以上正本係照原本作成
本判決不得上訴。
中    華    民    國    95    年    12    月    29    日
                                     書記官  高秋芬


司法院資訊處製作；財團法人民間司法改革基金會備份。
